# 陈版及同仁：关于假集体企业改制及后续合并发债问题请教

提问人：我是快乐的 1 时间：2012-10-31 16:58:44
某集团公司准备发企业债，欲将一实际控制的集体企业合并纳入。该集体企业早在 2003 年就已经转让给个人（即：集团公司的实际控制人之一）。现要将该集体企业并入u，面临问题有： （ 1 ）法律身份的转变。按现在集体企业改制的套路一步步做下来。问题是： 2003 年之后资产等投入者已经为个人，按现在的时点进行评估势必要评估增值很多。而既然是假集体，与政府签订的协议就是零资产转让，就是说不会再支付什么对价。这样一来，会不会照成在发债时“非公平交易”的一个疑点或障碍； （ 2 ）公司管理层要求评估基准日为 2003 年，并说问过工商部门。我说这个是基准日后一年有效。莫非有新变化？ （ 3 ）公司的最终目的是将该集体企业改制后评估增值，纳入集团增大净资产。有更好的办法吗？赐教！！

回答人：chenyiwei
这个问题比较麻烦。个人意见（仅讨论会计问题，所涉及的法律问题建议咨询律师）： 最恰当的处理方式是：鉴于该企业在 2003 年就已经被个人控制，所有权已发生转移，实质上不再是集体企业，所以在后续股权收购完成后，应当以当时（转让日）为购买日，以该日公允价值为基础持续计算的金额纳入集团合并报表。再按照目前的评估值进行账务调整已经不合适。应尽量争取采用此方法，即按照 2003 年转让日作为基准日评估。如果已不再切实可行的，则应分析该公司的资产结构，关注 2003 年股权转让时的资产有多少目前仍然存在，如果这些资产已经不重大，或者预计 2003 年时的评估增值不重大的，则建议简化处理。以当前公允价值评估调账作为对当初会计差错的补正，是不恰当的。